【裁判字號】    98,聲,75
【裁判日期】    980219
【裁判案由】    聲明異議
【裁判全文】
臺灣板橋地方法院民事裁定                98年度聲字第75號
聲明異議人
即受取權人  己○○○○○○○○.
                        樓之2.
            癸○○○○○○○○.
                        樓
            子○○○○○○○○.
            丑○○○○○○○○.
            甲○○○○○○○○.
            丁○○○○○○○○.
            巳○○○○○○○○.
            戊○○○○○○○○.
            卯○○○○○○○○.
            壬○○○○○○○○.
            寅○○○○○○○○.
            Ａ○○○○○○○○.
            丙○○○○○○○○.
            玄○○○○○○○○.
            辛○○○○○○○○.
兼以上15人
共同代理人  黃○○○○○○○○.
相  對  人
即  提存人  Ｏ○○
            Ｆ○○
            Ｋ○○
            宙○○
            Ｇ○○
            未○○
            Ｂ○○
            Ｉ○○
            Ｄ○○
            Ｐ○○
                        樓
            戌○○
            Ｌ○○
                        樓
            Ｓ○○
            Ｒ○○
            午○○
            Ｎ○○
                        樓
            Ｔ○○
            Ｑ○○
            乙○○
            庚○○
            亥○○
            宇○○
            酉○○
            Ｍ○○
            天○○
            地○○
            Ｊ○○
            Ｈ○○
            Ｅ○○
            申○○
            辰○○
兼以上31人
共同代理人  Ｃ○○
以上聲明異議人即受取權人不服本院提存所就97年度存字第4777
號清償提存事件，對本院提存所於中華民國97年11月28日所為准
予相對人提存之處分，聲明異議，本院裁定如下：
    主  文
聲明異議駁回。
程序費用由聲明異議人負擔。
    理  由
一、本件聲明異議意旨略以：本件土地出售之價金太低，期與提
    存人再作協商後，連同其他共有土地24筆一同出售，爰為聲
    明異議，以保護聲明異議人即受取權人之權益等語。
二、按聲請提存應作成提存書一式二份，連同提存物一併提交提
    存物保管機構；如係清償提存，應附具提存通知書。提存書
    應記載下列事項：一、提存人為自然人者，其姓名、住所或
    居所及國民身分證號碼；無國民身分證號碼者，應記載其他
    足資辨別身分之證件號碼或特徵。提存人為法人、其他團體
    或機關者，其名稱及公務所、事務所或營業所並統一編號；
    無統一編號者，宜記載其他足資辨別之事項。二、有代理人
    者，其姓名、住所或居所。三、提存物為金錢者，其金額；
    為有價證券者，其種類、標記、號數、張數、面額；為其他
    動產者，其物品之名稱、種類、品質及數量。四、提存之原
    因事實。五、清償提存者，應記載提存物受取權人之姓名、
    名稱及住、居所或公務所、事務所、營業所，或不能確知受
    取權人之事由。其受取提存物如應為對待給付，或附有一定
    要件者，並應記載其對待給付之標的或所附之要件。六、擔
    保提存者，應記載命供擔保法院之名稱及案號。七、提存所
    之名稱。八、聲請提存之日期。提存書宜記載代理人、受取
    權人之國民身分證號碼、統一編號、電話號碼或其他足資辨
    別之特徵。提存所接到提存物保管機構或提存人轉送之提存
    書後，應就下列事項，審查其有無欠缺：一、法院是否有管
    轄權。二、提存書狀，是否合於程式。三、提存物性質是否
    適於提存。四、提存書記載及應提出之證明文件，是否完備
    。五、有代理人者，是否提出委任書。六、提存人依本法第
    四條第四項規定聲請提存時，是否以全體債權人為提存物之
    受取權人。提存法第8 條第1 項、第9 條第1 、2 項、提存
    法施行細則第3條第1項分別定有明文。又清償提存關於提存
    原因之證明文件，無庸附具，提存法施行細則第20條第5 款
    亦有明定。故提存所對於清償提存事件，僅須就是否符合前
    揭規定為形式審查，至於提存人非依債務本旨或向無受領權
    人所為之清償提存，依提存法第22條規定，其提存並不因而
    發生清償之效力。且關乎實體法律關係之原因事實，如提存
    有無依債務本旨、是否生清償效力等，應循訴訟途徑解決，
    提存所並無權為審查、認定。
三、經查，本件提存人即相對人聲請清償提存時，已據其提出提
    存物及提存書，並於提存書載明提存物受取人之姓名、提存
    原因及事實、提存物之金額、證明文件即存證信函暨回執影
    本等情，業據本院依職權調取本院提存所97年度存字第4777
    號清償提存卷核閱無訛，故本院提存所為形式審查，認合於
    前揭提存法之規定程式而准予提存，於法並無不合。至聲明
    異議人雖主張：系爭土地出售之價金太低，期與提存人再作
    協商後，連同其他共有土地24筆一同出售等語，惟查本件乃
    清償提存事件，相對人之提存有無依債務之本旨為之、是否
    符合清償提存之實質要件及是否已生清償效力、或共有人出
    售之價金是否過低、是否連同其他共有土地同時出售等，核
    均屬兩造間權利義務之實體爭執，依前揭說明，應循訴訟途
    徑解決，非本院提存所所得以審究之範圍。從而，本件聲明
    異議人聲明異議，為無理由，應予駁回。
四、依提存法第25條第1 項、非訟事件法第21條第1 項、民事訴
    訟法第78條，裁定如主文。
中    華    民    國    98    年    2     月    19    日
                  民事第二庭    法  官  李行一
以上正本係照原本作成
如不服本裁定應於送達後10日內向本院提出抗告狀，並應繳納抗
告費新台幣1,000元整。
中    華    民    國    98    年    2     月    19    日
                                書記官  蔡於衡


司法院資訊處製作；財團法人民間司法改革基金會備份。
